【裁判字號】    96,訴,2581
【裁判日期】    980429
【裁判案由】    給付管理費等
【裁判全文】
臺灣板橋地方法院民事判決              96年度訴字第2581號
原      告  金鑽大樓公寓大廈管理委員會
法定代理人  甲○○
訴訟代理人  呂光武律師
被      告  乙○○
訴訟代理人  黃炳飛律師
上列當事人間請求給付管理費等事件，經臺灣臺北地方法院裁定
移送前來（案號：96年度訴字第6517號），本院於民國98年4 月
8 日言詞辯論終結，判決如下：
    主  文
被告應給付原告新臺幣柒萬壹仟捌佰玖拾捌元，及其中新臺幣壹
萬伍仟玖佰伍拾柒元部分自民國九十六年四月一日起至清償日止
，按週年利率百分之十計算之利息，另新臺幣柒佰玖拾貳元部分
自民國九十五年十二月二十七日起至清償日止，按週年利率百分
之五計算之利息。
原告其餘之訴駁回。
訴訟費用由被告負擔百分之三，餘由原告負擔。
本判決第一項得假執行。但被告如以新臺幣柒萬壹仟捌佰玖拾捌
元為原告預供擔保後，得免為假執行。
原告其餘假執行之聲請駁回。
    事實及理由
一、程序方面
    本件原告起訴時之法定代理人原為主任委員陳泰雄，嗣改選
    新任主任委員甲○○，有臺北縣板橋巿公所民國98年1 月10
    日北縣板工字第0970084276號函影本1 件附卷可稽（見本院
    卷第234 頁），則原告法定代理人既有變更，亦據新法定代
    理人甲○○於98年2 月4 日另行委任呂光武律師具狀聲明承
    受訴訟（見本院卷第233 頁），此書狀復於同年月11日送達
    被告訴訟代理人（見本院卷第233 頁），是其聲明承受訴訟
    ，於法即無不合，應予准許。
二、原告起訴主張：
  (一)被告於83年11月22日取得門牌號碼為臺北縣板橋市○○○路
    ○ 段8 號2 樓之16、面積為17.32 平方公尺之房屋（下稱系
    爭房屋）所有權全部，係金鑽大樓公寓大廈（下稱金鑽大樓
    ）區分所有權人，惟積欠85年12月份至94年12月份之管理費
    ，經原告於95年12月29日以臺北南陽郵局第33支局第1857號
    存證信函催告被告於7 日內繳納積欠之管理費，被告仍不置
    理，爰依公寓大廈之法律關係及金鑽大樓住戶規約之規定，
    請求被告給付下列管理費、遲延利息及律師酬金：
    1.管理費部分：
      85年12月份至86年5 月份之管理費共新臺幣（下同）99
        0 元：
        金鑽大樓於85年7 月14日召開區分所有權人會議選舉管
        理委員，並決議授權管理委員會研擬訂定管理費收費標
        準，該管理委員即於85年9 月19日召開會議決議管理費
        按每平方公尺19元、依房屋面積大小實際徵收，且自85
        年10月1 日起徵收85年10月份之管理費，是以系爭房屋
        面積17.32 平方公尺計算，應按每平方公尺19元計徵每
        月管理費為330 元。嗣金鑽大樓於93年10月17日召開區
        分所有權人會議再決議：「管理費自85年12月份起至86
        年5 月份止，按本規約所定費率的百分之50計繳。」故
        而，被告尚積欠85年12月份至86年5 月份計6 個月之管
        理費計990 元【計算式：330 ×6 ×50% ＝990 】。
      86年6 月份至93年12月份之管理費共30,030 元：
        金鑽大樓於86年6 月25日召開區分所有權人會議決議通
        過住戶規約，其中第10條第3 項第1 款前段規定：「住
        戶基本管理費每戶每平方公尺19元。」則被告自86 年6
        月起至93年12月止共積欠91個月管理費計30,030元【計
        算式：330 ×91＝30,030】。
      94年1 月份至94年12月份之管理費共2,702,700 元：
        金鑽大樓於93年10月17日召開區分所有權人會議決議修
        訂住戶規約第10條第4 項規定：「欠繳管理費或汽、機
        車清潔費者，．．．，積欠之第3 個月依前一個月（2
        月）加徵壹倍，第4 個月依前一個月（3 月）加徵壹倍
        （例如：積欠二個月以上，第2 個月如繳1,000 元，第
        3 個月（當月）即繳2,000 元，第4 個月（當月）即繳
        4,000 元，第5 個月（當月）即繳8,000 元，餘此類推
        ）。」則被告自94年1 月起至94年12月止應繳納之金額
        即包括按住戶規約第10條第3 項所定費率計徵每月管理
        費及按同條第4 項累進加徵之款項共計2,702,700 元【
        計算式詳如附表一所示】。
      綜上，被告應繳管理費合計為2,733,720 元【計算式：
        990 ＋30,030＋2,702,700 ＝2,733,720 】。
    2.遲延利息部分：
      依住戶規約第10條規定請求按週年利率百分之10計算之
        遲延利息：
        依金鑽大樓86年6 月25日區分所有權人會議決議通過之
        住戶規約第10條第4 項及93年10月17日區分所有權人會
        議決議修訂之住戶規約第10條第3 項規定：「區分所有
        權人若在規定日前未繳納應繳納金額時，管理委員會得
        訴請法院命其給付應繳金額及另外收取遲延利息，以未
        繳金額之年息10% 計算。」據此，被告欠繳85年12月份
        至94年12月份之每月管理費，均應依上開規定另收按週
        年利率百分之10計算之遲延利息，計算至96年3 月份止
        之遲延利息共19,689元。又被告自85年12月起至94年12
        月止應繳納按每平方公尺19元之費率計徵之管理費共34
        ,980元【即85年12月份至86年5 月份之管理費為990 元
        ，86年6 月份至93年12月份之管理費為30,030元，94年
        1 月份至94年12月份之管理費為3,960 元】，應自96年
        4 月1 日起至清償日止，按週年利率百分之10計付遲延
        利息。
      依民法第233 條第1 項規定請求按週年利率百分之5 計
        算之遲延利息：
        被告欠繳94年1 月份至94年12月份應繳管理費及累進加
        徵款項共計2,702,700 元，其中管理費3,960 元部分已
        依住戶規約第10條規定請求按週年利率百分之10計算之
        遲延利息，餘額2,698,740 元部分則業經原告以臺北南
        陽郵局第1857號存證信函催告被告於7 日內給付，被告
        於95年12月19日收受該存證信函，卻逾期仍不履行，原
        告自得就餘額2,698,740 元部分請求被告給付自95年12
        月27日起至清償日止，按週年利率百分之5 計算之遲延
        利息。
    3.律師酬金部分：
      依住戶規約第19條第10項規定：「因積欠管理費或汽、機
      車清潔費未繳納致生支付命令、訴訟裁判費及強制執行費
      與委任律師辦理之律師酬金（律師酬金：支付命令以新臺
      幣貳萬元為上限，訴訟每審級以新臺幣壹拾貳萬元為上限
      ，強制執行以新臺幣柒萬元為上限），由積欠管理費或汽
      、機車清潔費者負擔。」據此，原告已委律師為第一審訴
      訟代理人並支付酬金50,000元，自得向被告請求給付。
  (二)對被告抗辯所為之陳述：
    1.關於金鑽大樓2 、3 、4 樓各樓層區分有權人在營業前應
      否繳納管理費：
      金鑽大樓86年6 月25日區分所有權人會議雖決議：「2
        、3 、4 樓各層整合出租或營運，並以正式營業前1 個
        月為繳交大廈管理費用。」惟招致其他樓層住戶抗辯。
        嗣金鑽大樓於89年4 月27日召開第4 屆第5 次區分所有
        權人臨時會議並決議：「刪除86年6 月25日區分所有權
        人會議2 、3 、4 樓免繳管理費之決議」，同時決議：
        「由2 、3 、4 樓各樓層委員或熱心人士各自溝通協調
        ，儘速出租或營運，如至年底仍未出租或營運則再開協
        商，其不同意者，自90年4 月26日起需繳交管理費。」
      金鑽大樓於90年11月24日召開第6 屆第1 次區分所有權
        人會議，就提案7 「修訂86年6 月25日區分所有權人大
        會決議案」，經大會討論「一、當年為考量2 、3 、4
        樓所有權人因產權問題，而於該次大會決議暫緩收取管
        理服務費，應予廢棄。二、繳交管理費用是全體區分所
        有權人應盡之義務，為保障已繳費住戶之權益，應一視
        同仁，廢除當時不合理之決議案。三、雖2 、3 、4 樓
        仍有部分產權糾紛，為使大廈公寓事務正常運作，實際
        繳交辦法，授權管理委員會制訂之。」並決議照案通過
        。因此，原告於91年7 月5 日召開第6 屆第4 次會議依
        上開決議事項制定管理費繳交辦法：「90年11月24日第
        6 屆第1 次區分所有權人大會決議2 、3 、4 樓區分所
        有權人應繳交管理費，其管理費繳交辦法授權委員會制
        定之，本會經多次開會討論，研討結果辦法如下：1.91
        年元月起均須繳交管理費，凡簽妥『出租同意及授權書
        』並送回本會者，其應繳之管理費，暫以記帳方式處理
        ，未簽回『出租同意及授權書』，又在期限內未繳管理
        費者，則按欠繳管理費方式依法處理。2.91年元月至7
        月之管理費限於91年7 月31日前繳交，8 月開始每月5
        日前繳交。3.自91年元月起每月應繳之管理費（詳如收
        費通知單影本）連同『出租同意及授權書』，先以平信
        方式通知2 、3 、4 樓各區分所有權人（承購戶）。」
        足見86年6 月25日區分所有權人會議之決議已經90年11
        月24日區分所有權人會議決議廢棄，該屆管理委員會旋
        於91年7 月5 日會議依區分所有權人大會授權制定前述
        繳管理費辦法。
      金鑽大樓於95年11月26日召開第11屆第1 次區分所有權
        人會議，就提案3 「2 、3 、4 樓各區分所有權人應繳
        之管理費，出租前可否免繳案」，經大會討論：「一、
        95年11月30日以前已提出『出租同意及授權書』者，其
        未繳納之管理費均准予免繳，但日後自各該樓層出租後
        須開始繳納管理費。惟日後如又反悔而不同意出租時，
        其應繳之管理費仍需全部追繳。」並決議照案通過。另
        經大會討論：「三、90年11月24日區分所有權人會議決
        議授權管委會，後又經管委會多次開會研議，並於91年
        7 月5 日決議《凡有簽妥『出租同意及授權書』送交本
        會者，其應繳納之管理費，暫以記帳方式處理》案，應
        同時予以廢止。」並決議：「90年11月24日區分所有權
        人會議決議授權管委會，後又經管委會多次開會研議，
        並於91年7 月5 日決議《凡有簽妥『出租同意及授權書
        』送交本會者，其應繳納之管理費，暫以記帳方式處理
        》案，應同時予以廢止。但本大樓部分承購人購屋當時
        係繳納自備款，現為所有權人，自95年11月27日起1 年
        內未與賣方清理債務及所有權者，不得享有免繳管理費
        之權利，雖已出具『出租同意及授權書』，仍應以記帳
        方式處理。」因此，凡繳清買賣價金且出具「出租同意
        及授權書」者，始得免繳管理費。本件被告迄未出具「
        出租同意及授權書」，自仍應依住戶規約繳納管理費甚
        明。
    2.關於金鑽大樓住戶規約第10條第4 項累計加徵之規定是否
      適法：
      按公寓大廈管理條例之立法目的在於加強公寓大廈管理
        維護，提昇居住品質（該條例第1 項第1 項參照），而
        規約係公寓大廈區分所有權人為增進共同利益，確保良
        好生活環境，經區分所有權人會議決議訂定之規範，住
        戶自應遵循自己所定之規範。又依公寓大廈管理條例第
        23條第1 項、第2 項第4 款規定，關於住戶違反義務之
        處理方式，明載於規約者，即生效力。故而，金鑽大樓
        住戶規約第10條規定既係住戶違反照章繳納管理費義務
        所定之處理方式，住戶即有遵守之義務，縱認為過高，
        唯有訴諸區分所有權人會議修訂一途，在未修訂前，區
        分所有權人應有遵守之義務。
      又公寓大廈之管理維護事務通常由管理委員會僱傭或委
        任管理服務人員或管理維護公司執行，須支付費用，另
        外，修繕、管理、維護共用部分及約定共用部分亦須支
        付費用（該條例第10條第2 項參照）。因此，區分所有
        權人須按其共有之應有部分比例分擔該等費用，如區分
        所有權人有不繳管理費，可能致管理維護無法運作。查
        金鑽大樓區分所有部分係小坪數，縱依住戶規約第10條
        第3 項規定另收按週年利率百分之10計算之遲延利息，
        亦微不足道，若長期不繳者眾，致管理維護經費短絀，
        實難達公寓大廈管理條例之立法目的，故而，金鑽大樓
        於93年10月17日經區分所有權人會議決議增訂住戶規約
        第10條第4 項，自94年1 月1 日起施行以來，成效卓著
        ，目前僅有2 位（包括被告在內）區分所有權人拒繳經
        年累月之管理費，是住戶規約第10條第4 項規定既由區
        分所有權人會議決議增訂，乃合乎公寓大廈條例之規定
        ，而由管理委員會執行之（該條例第3 條第9 款及第36
        條第1 款、第7 款、第13款規定參照）。
      抑且，住戶規約第10條第4 項規定乃定有2 個月之寬限
        期間，勘稱合理。至於2 、3 、4 樓層區分所有權人簽
        妥「出租同意及授權書」送交原告者，前欠管理費及以
        後發生之管理費皆以記帳方式處理，此乃對該等區分所
        有權人的恩惠行為，被告可依自己之意思選擇享受優遇
        或選擇照章繳納管理費，何來「脅迫」之有？
      此外，公寓大廈區分所有權人會議決議係區分所有權人
        平行一致之意思，乃區分所有權人之共同行為，區分所
        有權人會議決議通過之規約、增訂規約條文、修正規約
        條文，亦同，故而，區分所有權人應受其決議之拘束。
        既然區分所有權人會議決議係區分所有權人之共同行為
        ，則93年10月17日區分所有權人會議所為增訂住戶規約
        第10條第4 項規定之決議及就「議案貳」所為決議均不
        可能涉及有無權利濫用及違反誠信原則之問題，而住戶
        規約第10條第4 項規定，亦不可能解為違約金，蓋民法
        上權利濫用、誠信原則以及違約金均適用在對立之當事
        人之間，而區分所有權人會議決議乃區分所有權人平行
        一致的意思，係共同行為，非對立行為。
    3.區分所有權人就空屋仍應負繳納管理費之義務：
      按公寓大廈管理條例第10條第2 項規定：「共用部分、
        約定共用部分之修繕、管理、維護，由管理負責人或管
        理委員會為之。其費用由公共基金支付或由區分所有權
        人按其共有之應有部分比例分擔之。」又金鑽大樓住戶
        規約第10條第1 項、第3 項規定：「為充裕共用部分在
        管理上必要之經費，區分所有權人應遵照區分所有權人
        會議之決議規定向管理委員會繳交下列款項：(一)公共基
        金。(二)管理費。」「每戶按每平方公尺19元計繳每月管
        理費。」由之足見，管理費繳納義務人是區分所有權人
        甚明，公寓大廈管理條例及金鑽大樓住戶規約均無設「
        空屋（包括未住及未營業在內）者免除繳納管理費」之
        規定。
      又金鑽大樓2 樓係屬商場，規劃67戶，均屬單獨所有，
        原告為防止未營業之樓層成為犯罪滋生地，尤其吸毒影
        響住戶安全，造成治安問題，本於公寓大廈管理條例所
        定管理維護之法定義務，除管制門禁外，並聘請保全公
        司管理，復委請專業技師就機電、電梯等設備作經常性
        保養及維修，以確保機電、電梯等設備正常運轉，另為
        維護環境衛生，進行如清洗水塔、抽化糞池、公共區域
        之消毒等工作，提昇居住品質，有利於不動產價值之維
        持，不論空戶與否，均沾雨露。
    4.區分所有權人應繳納之管理費無民法第126 條所定5 年消
      滅時效之適用：
      公寓大廈管理維護之執行，須賴經費，始得竟其功，於發
      生維護管理情事時需管理費及重大修繕時須支出費用，各
      區分所有權人應分擔各該費用。故而，住戶規約明定每月
      繳管理費，性質上為預收款，俾於費用發生時，有經費足
      資支應，且管理費係由全體區分所有權人委由管理委員會
      收取支出，本質上屬各區分所有權人自身應支出之費用，
      僅為便於集合管理而每月共同收取，委由管理委員會統籌
      運用而已，並非區分所有權人對管理委員會所為定期給付
      ，自與利息、紅利、租金、贍養費、退職金及其他1 年或
      不及1 年之定期給付性質上迴不相同，自無民法第126 條
      5 年短期時效之適用。
  (三)聲明：
    1.被告應給付原告2,733,720 元，及其中34,980元部分自96
      年4 月1 日起至清償日止，按週年利率百分之10計算之利
      息，另2,698,740 元部分自95年12月27日起至清償日止，
      按週年利率百分之5 計算之利息。
    2.被告應再給付原告19,689元。
    3.被告應再給付原告50,000元。
    4.願供擔保請准宣告假執行。
三、被告則抗辯：
  (一)金鑽大樓自85年間建築完成至今已10多年，均未能開放使用
    ，無任何需管理及維護之事項，且被告雖為系爭房屋之所有
    權人，然截至目前，建商尚未將該房屋點交予被告使用，被
    告既無鐵門鑰匙可開啟進入，更無使用之事實，自無庸繳納
    管理費。
  (二)又金鑽大樓於86年6 月25日召開區分所有權人會議審議住戶
    公約與章程之提案5 「公約第19條增設第9 款之條文，請討
    論刪除」，經住戶討論：「三、管理費之繳交辦法，因商場
    尚未正式營運，請暫緩執行，由住戶整合營運後，依法繳納
    。辦法：由2 、3 、4 、5 樓各層委員，召集各樓層住戶，
    會商做出共識，委員會以協助立場輔導行文有關單位，做正
    面溝通協商，尋求合理解決方案。」並決議：「照案通過，
    刪除增設條文，並以2 、3 、4 、5 樓各層整合出租或營運
    ，並以正式營業前1 個月為繳交大廈管理費。」依上開決議
    內容可知，金鑽大樓2 、3 、4 、5 樓商場住戶於商場正式
    營運後，始有繳交管理費之義務，且應於正式營業前1 個月
    繳交管理費即可，惟目前金鑽大樓各樓層尚未正式整合營業
    ，被告自無繳交管理費之義務。況原告所提金鑽大樓第2 層
    樓第1 屆第1 次區分所有權人會議記錄後附之「金鑽大樓第
    2 層樓出租管理辦法」第6 條第1 項明載「管理費，自出租
    日開始計算，出租開始前之管理費，由該樓層委員向管委會
    爭取提報大會通過後廢止．．．。」原告既自承金鑽大樓尚
    未開始出租，用何理由命被告繳交管理費？又既已表明「出
    租開始前之管理費，由該樓層委員會向管委會爭取提報大通
    過後廢止」等語，則原告在將廢止之前起訴，缺乏保護之必
    要。
  (三)復按區分所有權人或住戶積欠應繳納之公共基金或應分擔或
    其他應負擔之費用已逾2 期或達相當金額，經定相當期間催
    告仍不給付者，管理負責人或管理委員會得訴請法院命其給
    付應繳之金額及遲延利息，公寓大廈管理條例第21條定有明
    文。金鑽大樓於93年10月17日召開區分所有權人會議決議增
    訂住戶規約第10條第4 項關於欠繳管理費者科處數10倍之罰
    則，已明顯違反公寓大廈管理條例第21條規定，難認有法律
    上之效力。
  (四)另原告寄發予被告之臺北南陽郵局第33支局第1857號存證信
    函，究在催繳管理費或幫出賣人要脅被告與其和解並出具「
    出租同意及授權書」，文意並不明確，難認有催告之效力。
  (五)管理費屬每月應繳納之費用，應有民法第126 條關於5 年短
    期消滅時效之適用，故為時效消滅之抗辯。
  (六)聲明：
    1.原告之訴及其假執行之聲請均駁回。
    2.如受不利之判決，願供擔保請准宣告免為假執行。
四、本院之判斷
  (一)原告主張被告於83年11月22日取得系爭房屋所有權全部，該
    房屋每月應徵管理費330 元，惟自85年12月起至94年12月止
    均未繳納管理費等情，業據其提出建物登記謄本1 件為證（
    見本院卷第12頁），且為被告所不爭執，自堪信為真正。
  (二)又原告主張被告積欠自85年12月起至94年12月止之每月管理
    費及金鑽大樓住戶規約第10條第4 項規定累計加徵之款項共
    2,733,720 元等語，被告則以系爭房屋自85年間建築完成迄
    今均未開放使用，建商亦未將該房屋點交予被告，被告自無
    庸繳納管理費，又金鑽大樓86年5 月26日區分所有權人會議
    已決議2 、3 、4 、5 樓層之管理費於正式營運前1 個月繳
    納，目前各該樓層既未正式整合營業，被告自無繳交管理費
    之義務，且金鑽大樓住戶規約第10條第4 項關於欠繳管理費
    者累計加徵款項之罰則，違反公寓大廈管理條例第21條規定
    ，應屬無效等語資為抗辯，並提出時效消滅之抗辯。經查：
    1.本件原告依金鑽大樓住戶規約之規定請求被告給付管理費
      ，惟被告已提出時效抗辯，則本件首要爭點，即為被告所
      提時效抗辯有無理由。倘若被告此項抗辯為有理由，則縱
      令原告主張被告有繳納管理費義務及其請求給付管理費之
      金額均屬有據，惟其請求被告給付之權利既已時效消滅或
      部分罹於時效，就該部分之請求亦應駁回，即無庸再論斷
      兩造就該部分關於區分所有權人會議決議事項及住戶規約
      規定事項之爭議。爰就就被告所提此項抗辯有無理由，先
      予論斷如下：
      按利息、紅利、租金、贍養費、退職金及其他1 年或不
        及1 年之定期給付債權，其各期給付請求權，因5 年間
        不行使而消滅，民法第126 條定有明文。又按消滅時效
        ，自請求權可行使時起算；消滅時效，因請求而中斷；
        時效因請求而中斷者，若於請求後6 個月內不起訴，視
        為不中斷，民法第128 條前段、第129 條第1 項第1 款
        、第130 條亦分別定有明文。查依金鑽大樓於86年6 月
        25日召開區分所有權人會議決議訂立之住戶規約第10條
        第3 項第1 款規定：「住戶基本管理費為每戶每月每平
        方公尺19元．．．」，又現行住戶規約第10條第2 項亦
        明訂：「每戶按每平方公尺計繳每月管理費．．．」，
        有上開住戶規約影本2 份附卷可稽（見臺灣臺北地方法
        院96年度北調字第510 號卷第9 頁及第18頁反面），顯
        見其管理費係由住戶逐月繳付，此亦為兩造所不爭執，
        足徵該管理費確屬不及1 年之定期給付。至原告主張管
        理費係各區分所有權人預付其等所應分擔之管理維護及
        重大修繕之費用等情，固非無據，惟該預付之管理費既
        經區分所有權人會議決議應於由住戶按月繳納，自屬定
        期給付，殆無疑義。從而，上開管理費之各期給付請求
        權，依民法第126 條規定，即因5 年間不行使而消滅。
      又原告前委由呂光武律師於95年12月18日寄發臺北南陽
        郵局第33支局第1857號存證信函通知被告表示：「謹代
        金鑽大樓公寓大廈管理委員會催告臺端於文到7 日內繳
        付自85年12月份起至94年12月份止的管理費新臺幣貳佰
        柒拾參萬參仟柒佰貳拾元，或與出賣人（地主）和解並
        出具『出租同意及授權書』」等語，並已於96年12月19
        日送達予被告等情，為兩造所不爭執，並有上開存證信
        函及中華郵政掛號郵件收件回執等影本各1 件存卷足憑
        （見臺灣臺北地方法院96年度北調字第510 號卷第23至
        30頁），即已敘明請求被告繳納上開管理費之意旨；至
        該存證信函雖併表示被告可另與出賣人和解並出具出租
        同意及授權書，即得免繳管理費等情，惟此部分僅在提
        供被告就其所積欠之管理費可選擇自行繳納或出具出租
        及授權書等二種解決方式，無礙於原告以上開存證信函
        催告被告繳納管理費之意旨，是被告抗辯該存證信函文
        意不明，不生催告之效力等語，自屬無據。
      準此，原告既於95年12月19日以臺北南陽郵局第33支局
        第1857號存證信函合法催告被告繳納所積欠之管理費，
        復於96年4 月27日起訴請求被告給付該管理費，此觀民
        事起訴狀上蓋印之臺灣臺北地方法院收狀戳日期即明（
        見臺灣臺北地方法院96年度北調字第510 號卷第2 頁）
        ，則原告已於請求後6 個月內提起本件訴訟，依前揭規
        定，其請求自發生中斷時效之效果。
      從而，本件原告對被告之管理費給付請求權，自其於95
        年12月19日以上開存證信函請求被告給付時回溯5 年內
        部分，固不消滅，惟回溯超過5 年部分，即因原告於5
        年間均未行使而消滅。是原告請求被告給付自85年12月
        起至90年12月19日止之管理費，既已罹於5 年短期時效
        而消滅，則被告提出時效抗辯，並拒絕給付，自屬有據
        。
    2.本件被告固不爭執系爭房屋每月應徵管理費330 元，惟抗
      辯金鑽大樓於86年6 月25日召開區分所有權人會議決議「
      2 、3 、4 、5 樓各層整合出租或營運，並以正式營業前
      1 個月為繳交大廈管理費」，是金鑽大樓商場各樓層既迄
      未正式整合營運，其自無繳交管理費之義務等語。然而，
      金鑽大樓雖曾於86年6 月25日召開區分所有權人會議時，
      針對該大樓2 、3 、4 、5 樓商場區分所有權人應否繳納
      管理費之提案，決議「以2 、3 、4 、5 樓各層整合出租
      或營運，並以正式營業前1 個月為繳交大廈管理費用」等
      事項，此有該會議紀錄影本1 件在卷可查（見本院卷第57
      頁）。惟金鑽大樓嗣於89年4 月27日復召開區分所有權人
      臨時會議，針對上開議案再次討論後，經決議刪除前揭關
      於商場區分所有權人暫免繳納管理費之決議，並決議「由
      2 、3 、4 各樓層委員或熱心人士各自溝通協調，儘速出
      租或營運，如至年底仍未出租或營運則再開會協商，其不
      同意者，自民國90年4 月26日起需繳交管理費」等事項；
      又於90年11月24日召開區分所有權人會議提案討論重申金
      鑽大樓商場區分所有權人仍有繳交管理費之義務；再於95
      年11月26日召開區分所有權人會議明確決議「95.11.30以
      前已提出『出租同意及授權書』者，其未繳納之管理費均
      准予免繳．．．」，以及「若仍未繳納管理費且又拒絕簽
      署『出租同意書及授權書』者，將立即按拒絕管理費決議
      依法處理」等事項，有該會議紀錄影本3 份附卷供參（見
      本院卷第167 頁、第172 頁、第192 至193 頁）。顯見金
      鑽大樓區分所有權人會議於86年6 月25日所為該大樓商場
      區分所有權人暫免繳納管理費之決議，業於89年4 月27日
      經決議廢止，復於95年11月26日另決議該大樓商場所有權
      人倘於95年11月30日出具「出租同意及授權書」者，始得
      免繳管理費，未出具者，仍有繳納管理費之義務。準此，
      本件被告既未於前述期限內提出「出租同意及授權書」，
      此為其所不爭執，則依歷次金鑽大樓區分所有權人會議決
      議之內容，不論該大樓商場是否已整合營運，被告仍不免
      除繳繳納管理費之義務，是其援引已廢止之86年6 月25日
      區分所有權人會議決議事項，抗辯其無繳交管理費之義務
      等語，即屬無據。
    3.又被告抗辯金鑽大樓自85年間建築完成迄今，均未開放使
      用，其亦未占有使用系爭房屋，自無庸繳納管理費等語。
      惟按公寓大廈應設置公共基金，其來源包括起造人按工程
      造價一定比例或金額提列、區分所有權人依區分所有權人
      會議決議繳納、該基金之孳息以及其他收入；又共用部分
      、約定共用部分之修繕、管理、維護，由管理負責人或管
      理委員會為之；其費用由公共基金支付或由區分所有權人
      按其共有之應有部分比例分擔之，此據公寓大廈管理條例
      第18條第1 項、第10條第2 項前段規定甚明。又金鑽大樓
      住戶規約第10條第1 項亦規定：「為充裕共同部份在管理
      上必要之經費，區分所有權人應遵照區分所有權人會議之
      決議規定向管理委員會繳交下列款項：(一)公共基金。(二)管
      理費。」是凡屬公寓大廈之區分所有權人，即應依區分所
      有權人會議決議或按其共有之應有部分比例繳納管理費作
      為公共基金，至該區分所有權人是否實際占有使用各區分
      所有建物，則在所不論。從而，被告抗辯其自金鑽大樓興
      建完成迄今，均未占有使用系爭房屋一節，縱係屬實，惟
      依公寓大廈管理條例及金鑽大樓住戶規約之規定或區分所
      有權人會議之決議，均未免除未占有使用區分所有建物之
      所有權人繳納管理費之義務，是被告以其未占有使用系爭
      房屋為由拒絕繳納管理費，亦屬無據。
    4.承前所述，被告既屬金鑽大樓之區分所有權人，復未依該
      大樓區分所有權人會議所為得免繳管理費之決議，於95年
      11月30日以前出具「出租同意及授權書」，自仍有繳納系
      爭房屋管理費之義務，是原告請求被告給付自90年12月20
      日起至94年12月31日止按月計徵管理費330 元部分，固屬
      有據。惟原告另主張金鑽大樓於93年10月17日召開區分所
      有權人會議決議修訂住戶規約第10條4 項之規定，故被告
      自94年1 月起至94年12月止之管理費即應依上開規定累計
      加徵等語，被告則以該項規定因違反公寓大廈管理條例第
      21條規定而無效等語資為抗辯，茲審酌如下：
      按區分所有權人或住戶積欠應繳納之公共基金或應分擔
        或其他應負擔之費用已逾2 期或達相當金額，經定相當
        期間催告仍不給付者，管理負責人或管理委員會得訴請
        法院命其給付應繳之金額及遲延利息；又住戶積欠依公
        寓大廈管理條例規定應分擔之費用，經強制執行後再度
        積欠金額達其區分所有權總價百分之1 者，由管理負責
        人或管理委員會促請其改善，於3 個月內仍未改善者，
        管理負責人或管理委員會得依區分所有權人會議之決議
        ，訴請法院強制其遷離，此觀公寓大廈管理條例第21條
        、第22條第1 項第1 款規定即明。則公寓大廈管理條例
        固就區分所有權人欠繳公共基金或應分擔費用者，明訂
        管理負責人或管理委員會得訴請法院命其給付應繳金額
        暨遲延利息或強制遷離，惟未禁止或限制區分所有權人
        會議另行決議關於管理費之計徵方式或欠繳管理費之罰
        則等事項。準此，金鑽大樓於93年10月17日召開區分所
        有權人會議決議修訂住戶規約第10條第4 項：「欠繳管
        理費或汽、機車清潔費者，．．．，積欠之第3 個月依
        前一個月（2 月）加徵壹倍，第4 個月依前一個月（3
        月）加徵壹倍。（例如：積欠二個月以上，第2 個月如
        繳1,000 元，第3 個月（當月）即繳2,000 元，第4 個
        月（當月）即繳4,000 元，第5 個月（當月）即繳8,00
        0 元，餘此類推）。」此項對於欠繳管理費者所訂之管
        理費計徵方式，既未違反法律強制規定，亦未悖於公序
        良俗，即難認屬無效。是被告抗辯該住戶規約第10條第
        4 項之規定因違反公寓大廈管理條例第21條規定而無效
        等語，自不足採。
      然而，金鑽大樓住戶規約第10條第4 項規定，雖謂欠繳
        管理費者，其自積欠第3 個月起之管理費採「累進加徵
        」之方式計收，惟究其性質，實屬對於未依住戶規約履
        行繳納管理費義務之區分所有權人所為之制裁，即以金
        錢給付作為其違反住戶規約之懲罰。按當事人得約定債
        務人於債務不履行時，應支付違約金；又約定之違約金
        過高者，法院得減至相當之數額，民法第250 條第1 項
        、第252 條分別定有明文。是在契約自由原則之下，倘
        契約當事人約定之違約金數額超過違約他方之實際損害
        額，以致雙方利益失衡時，為期公平，乃賦與法院得核
        減違約金之權限。又契約為雙方當事人互為要約及承諾
        之對立意思表示，與區分所有權人會議決議係由區分所
        有權人為平行合致之意思表示，固有不同，惟倘區分所
        有權人挾多數優勢逕行作成對於違反決議事項者須處以
        高額金錢給付作為懲罰之決議，以致超過全體區分所有
        權人因少數人違反決議事項所生之實際損害時，未免有
        失公平，自應類推適用民法第252 條規定，由法院酌減
        至相當之數額。
      又被告所有系爭房屋每月應徵之管理費原為330 元，其
        於金鑽大樓區分所有權人會議於93年10月17日決議修訂
        住戶規約第10條第4 項之規定後，算至94年1 月仍未繳
        納積欠之管理費，則該月份即屬積欠之第3 個月，應依
        住戶規約第10條第4 項之規定，按前一個月即93年12月
        份之管理費330 元加徵1 倍，即合計應徵660 元【計算
        式詳如附表一編號1 】，又被告於94年2 月亦未繳納積
        欠之管理費，該月份屬積欠之第4 個月，應按前一個月
        即94年1 月份應徵之管理費660 元再加徵1 倍，即合計
        應徵1,320 元【計算式詳如附表一編號2 】，以此方式
        累進加徵計算，被告於94年12月仍未繳納積欠之管理費
        ，該月份累進加徵管理費之結果合計應徵1,351,680 元
        【計算式詳如附表一編號12】，竟高達原本單月應徵管
        理費之4,096 倍【計算式：1,351,680 ÷330 ＝4,096
        】，與金鑽大樓各區分所有權人因被告欠繳管理費所可
        能遭受之損害額顯不相當，自屬過高，即有失公平，應
        予酌減。則本院參酌金鑽大樓區分所有建物之戶數、系
        爭房屋每月應徵管理費之數額以及其違反住戶規約之情
        節，認被告未依住戶規約按月繳納管理費，應以其各月
        應繳管理費之百分之20作為逾期罰款之數額，始為適當
        。
      從而，被告自90年12月20日起至90年12月31日止共11日
        應繳納管理費數額為117 元【計算式：330 ×11/31 ＝
        117 ，小數點以下四捨五入】，又自91年1 月1 日起至
        94年12月31日止共48個月應繳納按月計徵330 元之管理
        費數額合計為15,840元【計算式：330 ×48＝15,840】
        ，合計15,957元【計算式：117 ＋15,840＝15,957】。
        再者，被告逾期繳納94年1 月起至94年12月止之各期管
        理費，另應繳納按各月管理費百分之20計算之逾期罰款
        共792 元【計算式：330 ×20% ×12＝792 】。故原告
        請求被告給付其所積欠之管理費及逾期罰款，於合計16
        ,749元【計算式：15,957＋792 ＝16,749】之範圍內，
        洵屬有據，惟逾此金額部分則不應准許。
  (三)再按給付有確定期限者，債務人自期限屆滿時起，負遲延責
    任；給付無確定期限者，債務人於債權人得求給付時，經其
    催告而未為給付，自受催告時起，負遲責任；前項催告定有
    期限者，債務人自期限屆滿時起負遲延責任；又遲延之債務
    ，以支付金額為標的者，債權人得請求依法定利率計算之遲
    延利息，但約定利率較高者，仍從其約定；應付利息之債務
    ，其利率未經約定，亦無法律可據者，週年利率為百分之5
    ，民法第229 條第1 項、第2 項前段、第3 項、第233 條第
    1 項、第203 條分別定有明文。茲就原告請求遲延利息部分
    審酌如下：
    1.本件金鑽大樓各區分所有權人應於每月5 日前給付當月份
      之管理費，此為兩造所不爭執，則被告未遵期按月繳納自
      90年12月20日起至94年12月31日止之管理費，即應自各期
      管理費繳納期限屆滿時起負遲延責任，故原告自得依上開
      規定請求被告給付遲延利息。又金鑽大樓前於86年6 月25
      日召開區分所有權人會議決議訂立住戶規約時，即於第10
      條第4 項（即現行第10條第3 項）明訂：「區分所有權人
      若在規定日前未繳納應繳納金額時，管理委員會得訴請法
      院命其給付應繳金額及另外收取遲延利息，以未繳金額之
      年息10% 計算。」是原告主張被告應付之遲延利息，應以
      週年利率百分之10計算等語，自屬有據。準此，被告就自
      90年12月20日起至94年12月31日止之管理費，即應自各期
      給付期限屆滿時起算至96年3 月31日止，按週年利率百分
      之10計算之遲延利息共5,149 元【計算式詳如附表二】。
      故原告就被告欠繳自90年12月20日起至94年12月31日止之
      管理費共15,957元部分，請求被告給付自各期管理費期限
      屆滿時起至96年3 月31日止之遲延利息共5,149 元，另自
      96年4 月1 日起至清償日止，按週年利率百分之10計算之
      遲延利息，洵屬有據，應予准許。
    2.又原告就被告欠繳94年1 月至94年12月之管理費所應給付
      逾期罰款共792 元部分，曾於95年12月19日以臺北南陽郵
      局第33支局第1857號存證信函催告被告於7 日內給付，已
      如前述，則被告未遵期繳納，即應自該催告期限屆滿時即
      95年12月27日起負遲延責任。又金鑽大樓住戶規約或區分
      所有權人會議並未就遲繳管理費之逾期罰款明訂其利率，
      是原告就上開逾期罰款792 元部分，請求被告給付自95年
      12月27日起至清償日止，按週年利率百分之5 計算之利息
      ，亦屬有據，應併予准許。
  (四)末據金鑽大樓住戶規約第19條第10項規定：「因積欠管理費
    或汽、機車清潔費未繳納致生支付命令、訴訟裁判費及強制
    執行費與委任律師辦理之律師酬金（律師酬金：支付命令以
    新臺幣貳萬元為上限，訴訟每審級以新臺幣壹拾貳萬元為上
    限，強制執行以新臺幣柒萬元為上限），由積欠管理費或汽
    、機車清潔費者負擔。」查原告主張其委任律師向被告催討
    所積欠之管理費而支出律師酬金50,000元等情，業據其提出
    請款單及收據等影本各1 紙為證（見本院卷第131 頁），且
    為被告所不爭執，則其依上開住戶規約之規定，請求被告負
    擔該律師酬金50,000元，自屬有據。
  (五)綜上所述，本件被告既為金鑽大樓區分所有權人之一，即應
    依公寓大廈管理條例及該大樓住戶規約暨區分所有權人會議
    決議按月繳納管理費，從而，原告依公寓大廈之法律關係及
    金鑽大樓住戶規約之規定，請求被告給付自90年12月20日起
    至94年12月31日止之管理費暨逾期罰款以及律師酬金合計66
    ,749元【計算式：16,749＋50,000＝66,749】，其中管理費
    15,957元部分自各期管理費期限屆滿時起至96年3 月31日止
    之遲延利息共5,149 元以及自96年4 月1 日起至清償日止，
    按週年利率百分之10計算之利息，另逾期罰款792 元部分自
    95年12月27日起至清償日止，按週年利率百分之5 計算之利
    息部分，均屬有據，故其請求被告給付71,898元【計算式：
    66,749＋5,149 ＝71,898】，及其中15,957元部分自96年4
    月1 日起至清償日止，按週年利率百分之10計算之利息，另
    792 元部分自95年12月27日起至清償日止，按週年利率百分
    之5 計算之利息部分，為有理由，應予准許；逾此部分之請
    求則無理由，應予駁回。
五、兩造均陳明願供擔保，請求宣告假執行及免為假執行，經核
    原告勝訴部分所命給付之金額未逾500,000 元，依民事訴訟
    法第389 條第1 項第5 款之規定，應由法院依職權宣告假執
    行，故自毋庸命原告供擔保而逕由本院依職權宣告之；至被
    告上開陳明，核與法律之規定相符，爰酌定相當擔保金額准
    許之。惟原告敗訴部分，其假執行之聲請已失所附麗，應併
    予駁回。
六、本件判決事證基礎已臻明確，兩造其餘主張、陳述及所提證
    據，暨攻擊、防禦方法，經本院審酌後，認與判決結果已無
    影響，爰不再一一論述，併予敘明。
七、結論：原告之訴為一部有理由，一部無理由，依民事訴訟法
    第79條、第389 條第1 項第5 款、第392 條第2 項，判決如
    主文。
中    華    民    國    98    年    4     月    29    日
                  民事第三庭審判長法  官  朱耀平
                                  法  官  邱靜琪
                                  法  官  王瑜玲
以上正本係照原本作成
如對本判決上訴，須於判決送達後20日內向本院提出上訴狀
中    華    民    國    98    年    5     月    6     日
                                  書記官  黃美雲
附表一：
┌──┬────┬──────────────┐
│編號│月    份│當月應繳金額                │
├──┼────┼──────────────┤
│ 1  │94年1 月│330元×2＝660元             │
├──┼────┼──────────────┤
│ 2  │94年2 月│660元×2＝1,320元           │
├──┼────┼──────────────┤
│ 3  │94年3 月│1,320元×2＝2,640元         │
├──┼────┼──────────────┤
│ 4  │94年4 月│2,640元×2＝5,280元         │
├──┼────┼──────────────┤
│ 5  │94年5 月│5,280元×2＝10,560元        │
├──┼────┼──────────────┤
│ 6  │94年6 月│10,560元×2＝21,120元       │
├──┼────┼──────────────┤
│ 7  │94年7 月│21,120元×2＝42,240元       │
├──┼────┼──────────────┤
│ 8  │94年8 月│42,240元×2＝84,480元       │
├──┼────┼──────────────┤
│ 9  │94年9 月│84,480元×2＝168,960元      │
├──┼────┼──────────────┤
│ 10 │94年10月│168,960元×2＝337,920元     │
├──┼────┼──────────────┤
│ 11 │94年11月│337,920元×2＝675,840元     │
├──┼────┼──────────────┤
│ 12 │94年12月│675,840元×2＝1,351,680元   │
├──┴────┼──────────────┤
│總          計│2,702,700元                 │
└───────┴──────────────┘
附表二：
┌──┬────┬────┬───────────┬────┐
│編號│欠繳月份│欠繳金額│遲    延    月    數  │遲延利息│
│    │        │        │（算至96年3 月31日止）│        │
├──┼────┼────┼───────────┼────┤
│ 1  │90.12.20│117元   │        63個月        │61元    │
│    │至90.12.│        │                      │        │
│    │31      │        │                      │        │
├──┼────┼────┼───────────┼────┤
│ 2  │91.1    │330元   │        62個月        │171元   │
├──┼────┼────┼───────────┼────┤
│ 3  │91.2    │330元   │        61個月        │168元   │
├──┼────┼────┼───────────┼────┤
│ 4  │91.3    │330元   │        60個月        │165元   │
├──┼────┼────┼───────────┼────┤
│ 5  │91.4    │330元   │        59個月        │162元   │
├──┼────┼────┼───────────┼────┤
│ 6  │91.5    │330元   │        58個月        │160元   │
├──┼────┼────┼───────────┼────┤
│ 7  │91.6    │330元   │        57個月        │157元   │
├──┼────┼────┼───────────┼────┤
│ 8  │91.7    │330元   │        56個月        │154元   │
├──┼────┼────┼───────────┼────┤
│ 9  │91.8    │330元   │        55個月        │151元   │
├──┼────┼────┼───────────┼────┤
│10  │91.9    │330元   │        54個月        │149元   │
├──┼────┼────┼───────────┼────┤
│11  │91.10   │330元   │        53個月        │146元   │
├──┼────┼────┼───────────┼────┤
│12  │91.11   │330元   │        52個月        │143元   │
├──┼────┼────┼───────────┼────┤
│13  │91.12   │330元   │        51個月        │140元   │
├──┼────┼────┼───────────┼────┤
│14  │92.1    │330元   │        50個月        │138元   │
├──┼────┼────┼───────────┼────┤
│15  │92.2    │330元   │        49個月        │135元   │
├──┼────┼────┼───────────┼────┤
│16  │92.3    │330元   │        48個月        │132元   │
├──┼────┼────┼───────────┼────┤
│17  │92.4    │330元   │        47個月        │129元   │
├──┼────┼────┼───────────┼────┤
│18  │92.5    │330元   │        46個月        │127元   │
├──┼────┼────┼───────────┼────┤
│19  │92.6    │330元   │        45個月        │124元   │
├──┼────┼────┼───────────┼────┤
│20  │92.7    │330元   │        44個月        │121元   │
├──┼────┼────┼───────────┼────┤
│21  │92.8    │330元   │        43個月        │118元   │
├──┼────┼────┼───────────┼────┤
│22  │92.9    │330元   │        42個月        │116元   │
├──┼────┼────┼───────────┼────┤
│23  │92.10   │330元   │        41個月        │113元   │
├──┼────┼────┼───────────┼────┤
│24  │92.11   │330元   │        40個月        │110元   │
├──┼────┼────┼───────────┼────┤
│25  │92.12   │330元   │        39個月        │107元   │
├──┼────┼────┼───────────┼────┤
│26  │93.1    │330元   │        38個月        │105元   │
├──┼────┼────┼───────────┼────┤
│27  │93.2    │330元   │        37個月        │102元   │
├──┼────┼────┼───────────┼────┤
│28  │93.3    │330元   │        36個月        │99元    │
├──┼────┼────┼───────────┼────┤
│29  │93.4    │330元   │        35個月        │96元    │
├──┼────┼────┼───────────┼────┤
│30  │93.5    │330元   │        34個月        │94元    │
├──┼────┼────┼───────────┼────┤
│31  │93.6    │330元   │        33個月        │91元    │
├──┼────┼────┼───────────┼────┤
│32  │93.7    │330元   │        32個月        │88元    │
├──┼────┼────┼───────────┼────┤
│33  │93.8    │330元   │        31個月        │85元    │
├──┼────┼────┼───────────┼────┤
│34  │93.9    │330元   │        30個月        │83元    │
├──┼────┼────┼───────────┼────┤
│35  │93.10   │330元   │        29個月        │80元    │
├──┼────┼────┼───────────┼────┤
│36  │93.11   │330元   │        28個月        │77元    │
├──┼────┼────┼───────────┼────┤
│37  │93.12   │330元   │        27個月        │74元    │
├──┼────┼────┼───────────┼────┤
│38  │94.1    │330元   │        26個月        │72元    │
├──┼────┼────┼───────────┼────┤
│39  │94.2    │330元   │        25個月        │69元    │
├──┼────┼────┼───────────┼────┤
│40  │94.3    │330元   │        24個月        │66元    │
├──┼────┼────┼───────────┼────┤
│41  │94.4    │330元   │        23個月        │63元    │
├──┼────┼────┼───────────┼────┤
│42  │94.5    │330元   │        22個月        │61元    │
├──┼────┼────┼───────────┼────┤
│43  │94.6    │330元   │        21個月        │58元    │
├──┼────┼────┼───────────┼────┤
│44  │94.7    │330元   │        20個月        │55元    │
├──┼────┼────┼───────────┼────┤
│45  │94.8    │330元   │        19個月        │52元    │
├──┼────┼────┼───────────┼────┤
│46  │94.9    │330元   │        18個月        │50元    │
├──┼────┼────┼───────────┼────┤
│47  │94.10   │330元   │        17個月        │47元    │
├──┼────┼────┼───────────┼────┤
│48  │94.11   │330元   │        16個月        │44元    │
├──┼────┼────┼───────────┼────┤
│49  │94.12   │330元   │        15個月        │41元    │
├──┴────┴────┼───────────┴────┤
│           合計15,957元 │                     合計5,149元│
└────────────┴────────────────┘


司法院資訊處製作；財團法人民間司法改革基金會備份。
